臺灣桃園地方法院民事裁定　　　　　　 99年度簡上字第42號
上　訴　人　林美吟
訴訟代理人　李宗輝律師
被上訴人　　陳淑芬
上列當事人間請求排除侵害等事件，上訴人對於中華民國99年11
月30日本院第二審判決提起上訴，本院裁定如下：
    主  文
上訴駁回。
第三審訴訟費用由上訴人負擔。
    理  由
一、本件上訴人提起第三審上訴，上訴意旨略以：
  (一)系爭桃園縣桃園市○○○段1282號土地之面積為243 平方公
    尺，其上所建之5 層房屋，門牌分別為桃園市○○街51號（
    1 樓）、51之1 號（2 樓）、51之2 號（3 樓）、51之3 號
    （4 樓）、51之4 號（5 樓），各樓層之房屋面積均為150.
    95平方公尺，2 至5 層樓之所有權人使用之房屋面積為150.
    95平方公尺，少於土地面積243 平方公尺，達92.05 平方公
    尺，是以，上開2 至5 層之所有權人自無不知其等共有之基
    地一部分在一樓圍牆內之理，況且證人陳文祥、劉少文分別
    為桃園市○○街51之2 號（3 樓）所有權人，證述其買受系
    爭房屋時係以圍牆旁之通道出入，自亦無不知系爭圍牆內有
    其等房屋所坐落共有土地之理。再參以系爭空地係由水泥磚
    造圍牆所圍成，上有鋁製遮雨棚供停車乙節，復有系爭空地
    之照片在卷可稽，是系爭空地為上訴人單獨使用的外部表徵
    甚為明顯，正足以證明各樓層房屋之土地共有人，實際上已
    劃定以圍牆為界，由一樓所有權人使用圍牆內共有基地之法
    定空地，其等輾轉受讓基地上之房屋，就上開劃定以圍牆為
    界使用之顯明事實，自無不得可知之情形。尤其，被上訴人
    之夫葉邱福從事房屋仲介業，於民國93年拍賣買受系爭土地
    及其上桃園市○○街51之3 號房屋前，已多次按鈴向二樓住
    戶林亭君（即上訴人之妹）問明屋況，已知系爭圍牆使用共
    有之土地由一樓使用之情形，而被上訴人所有之房屋係由葉
    邱福買受取得，嗣於97年11月28日以贈與為原因登記為被上
    訴人所有，是以，被上訴人對於該一望即知的一樓以圍牆占
    用圍牆內之法定空地之事實推稱不知，顯非真實。又縱屬不
    知亦顯屬重大過失而不知，且就上開建築基地之一部分，由
    一樓以圍牆為界，獨自使用，形同專用之分管事實，亦屬可
    得而知之情形，自非屬善意之第三人，亦即被上訴人係知悉
    有該分管契約或非無可得而知之者，依司法院大法官釋字第
    349 號解釋及最高法院93年度台上字第863 號判決之意旨，
    於被上訴人受讓系爭空地之應有部分時，關於分管契約之效
    力亦應及於被上訴人，被上訴人應受該分管協議之拘束，惟
    原判決就上開上訴人所提出外觀圍牆存在之客觀事實及使用
    面積等足以作為衡酌被上訴人並非善意受讓人之客觀證據之
    防禦方法，未於判決理由記載其意見，遽為上訴人不利之判
    決，揆諸最高法院29年上字第842 號判例，原判決自屬違背
    法令。
  (二)原判決理由載：「…系爭空地上所搭建之磚造圍牆業經本院
    依職權函詢桃園縣政府是否應予拆除，桃園縣政府函覆：『
    …目前本府仍在執行A0及A1-A4 違章建築拆除，本案違章建
    築係屬A5-A8 ，本府將依規定排入本府審議小組審議決定拆
    除順序對象及排定拆除順序』」，由此足證，本件系爭圍牆
    縱屬違建，亦非有需急迫拆除之情形，顯未違反消防安全。
    且原判決理由中桃園縣政府消防局之公文亦載：「該巷道寬
    約5 米，消防車可通行，空地加蓋建物如遇火災發生，則需
    破壞鐵門或由側面佈線搶救」等語，更足證系爭圍牆亦未妨
    礙消防安全，從而足證原審判決認系爭圍牆為違章建築且有
    礙消防安全，縱有分管協議上訴人仍不得興建云云，顯與卷
    存證據不合，判決屬違背法令。
  (三)原判決就上訴人所主張就外觀圍牆存在之客觀事實及使用面
    積等足以作為衡酌被上訴人並非善意受讓人之客觀證據置之
    不理，而以上訴人未能證明其業經全體共有人同意而占用系
    爭空地，又被上訴人為善意第三人，縱有分管協議亦不受該
    協議之拘束云云，為上訴人不利之判決。若原判決不予廢棄
    ，則於共有人曾成立協議共有物分管之情形，其後各分管之
    共有物輾轉受讓時，每次輾轉受讓人固均得再次主張其未曾
    同意分管協議，且為善意第三人，而提起排除侵害之訴訟，
    然而如法院就諸如客觀上得作為衡酌是否為善意第三人之客
    觀證據，可置之不論，法律秩序之安定性將蕩然無存，此應
    非上開大法官解釋及相關判決就善意受讓人法律見解。是以
    ，上開大法官解釋及相關判決，就此應有再為闡釋之空間，
    從而本件上訴所涉及之法律見解，具有原則上之重要性等語
    。並聲明：原判決廢棄；被上訴人於第一審之訴駁回。
二、按對於簡易訴訟程序之第二審裁判，其上訴利益逾民事訴訟
    法第466條所定之額數者，當事人僅得以其適用法規顯有錯
    誤為理由，逕向最高法院提起上訴，並須經原裁判法院之許
    可，此項許可，以訴訟事件所涉及之法律見解具有原則上之
    重要性者為限。此觀同法第436條之2第1項、第436條之3第1
    項及第2 項之規定自明。所謂適用法規顯有錯誤，係指原第
    二審判決就其取捨證據所確定之事實適用法規顯有錯誤而言
    ，不包括認定事實不當、判決不備理由或理由矛盾之情形在
    內。又依民事訴訟法第436 條之4 第1 項規定應表明之上訴
    理由，法律雖未明定其應記載如何之事項，然由同法第436
    條之2 第1 項規定觀之，自必對於簡易訴訟第二審判決之適
    用法規顯有錯誤有具體之指摘而後可，若僅泛言原判決適用
    法規顯有錯誤，則不得謂已合法表明上訴理由，最高法院著
    有28年聲字第225 號判例可參。再民事訴訟法第436 條之3
    第2 項所謂原則上之重要性，係指該訴訟事件所涉及之法律
    問題意義重大而有加以闡釋之必要而言。是當事人對於上訴
    利益逾第466 條所定額數之簡易訴訟程序第二審判決提起上
    訴，其上訴狀或理由書應具體表明該判決有何適用法規顯有
    錯誤之情事，且其上訴涉及之法律見解具有原則上重要性之
    理由。
三、經查，上訴人所執上開上訴理由，無非係指摘本院第二審判
    決就其所提出外觀圍牆存在及使用面積等足以作為衡酌被上
    訴人並非善意受讓人之客觀證據之防禦方法，未於判決理由
    記載其意見，以及判決理由與卷存證據資料不符，顯有判決
    不備理由或理由矛盾之違法，惟上訴人所陳之理由，原判決
    已有記載說明，況此亦屬於本院第二審判決確定被上訴人是
    否為善意第三人之事實認定當否、判決有無不備理由或判決
    有無理由矛盾之問題，要與適用法規是否顯有錯誤無涉，且
    亦無所謂涉及之法律見解具有原則上重要性之情事，依前說
    明，其上訴即難認為合法，自不應許可。
四、據上結論，本件上訴不應許可，依民事訴訟法第436 條之3
    第3項、第95條、第78條，裁定如主文。
中    華    民    國    100   年    2     月    25    日
                  民事第一庭  審判長法  官  郭琇玲
                                    法  官  范明達
                                    法  官  陳婉玉
以上正本係照原本作成。
如對本裁定抗告須於裁定送達後10日內向本院提出抗告狀，並繳
納抗告費新臺幣1,000元
中    華    民    國    100   年    3     月     1    日
                                    書記官  利冠蔚